臺灣高等法院刑事裁定
111年度抗字第1624號
抗  告  人  
即  受刑人  黃彥棠



上列抗告人即受刑人因聲請定其應執行刑案件，不服臺灣新北地
方法院中華民國111年9月19日裁定（111年度聲字第2456號），
提起抗告，本院裁定如下：
    主  文
抗告駁回。
    理  由
一、原裁定意旨略以：抗告人即受刑人黃彥棠（下稱受刑人）先
    後因違反毒品危害防制條例等案件，經原裁定附表法院分別
    判處如原裁定附表所示之刑，均經確定在案，有上開判決書
    及受刑人之本院被告前案紀錄表在卷可憑，其中受刑人所犯
    如原裁定附表編號2至3所示之罪為得易科罰金之罪，原裁定
    附表編號1、4至5所示之罪為不得易科罰金之罪，合於刑法
    第50條第1項但書第1款情形，依同條第2項規定，須經受刑
    人請求檢察官聲請定其應執行刑，始得依刑法第51條規定定
    之，而本案業經受刑人向檢察官請求就原裁定附表所示案件
    聲請定應執行刑，有受刑人於民國111年8月11日出具之定刑
    聲請切結書1份在卷可稽，業已讓受刑人有以書面表示意見
    之機會。又原審為最後審理事實諭知罪刑之法院，茲檢察官
    就原裁定附表所示各罪聲請定其應執行之刑，與上揭規定核
    無不合，應予准許。爰在內部界限與外部界限範圍內，斟酌
    受刑人分別係犯施用毒品、非法寄藏子彈及加重詐欺取財等
    罪，其犯罪行為之不法與罪責程度，及對其施以矯正之必要
    性，並參酌受刑人之意見，定應執行刑為有期徒刑4年4月等
    語。
二、抗告意旨略以：
　㈠原裁定僅減少3個月刑度，與罪刑相當原則顯有不符且與法律
    感情相違背。定應執行刑之立法棈神為限制加重原則，在多
    數犯罪定刑下，應有責任遞減原則之適用。
　㈡依刑法第51條第5款規定，應在各刑中最長刑期以上，各刑合
    併之刑期以下定其刑期。
　㈢法律上屬於自由裁量事項，並非概無法律上拘束，在法律上
    有其外部界限及內部界限，法律為裁判時二者均不得有所踰
    越。
　㈣再法院除不得踰越外部界限外，尚應遵守比例原則、公平正
    義原則之規定，謹守秩序，體察法律規範之目的，使結果實
    質相當，合於裁量之內部性界限，並受法律秩序之理念、法
    律感情及慣例等規範。原裁定僅減少3個月刑期，實不符比
    例原則，原裁定附表編號1至2為同一月份犯行、編號3至5為
    同一月份犯行，均屬同一時間連續犯罪，基於目前仍採一罪
    一罰及管轄權不同，所以在刑度上亦有所不同，例如在同一
    法庭審理數罪所判之刑度合併，即有受比例原則之規範，反
    之，若犯數罪由不同法院裁判之刑度而合併，即未受比例原
    則規範。
　㈤我國採寬嚴並進之刑事政策，期有效壓制犯罪，另一方面對
    危害社會較輕微之犯罪，或有可能改善之犯罪，則採緩和之
    刑事政策，不採刑罰應報主義，而著重在矯治與教化。參其
    立法意旨，除在緩和多數有期徒刑合併執行所造成之苛酷外
    ，更避免責任非難之重複。法院就應併合處罰之數個有期徒
    刑宣告定其應執行刑時，更不應違反公平正義、法律秩序理
    念及目的之規範，具體而言，於併合處罰時，其執行刑之酌
    定，應視行為人所犯數罪之犯罪類型而定，倘行為人所犯數
    罪屬相同犯罪類型，於併合處罰時，其責任非難重複之程度
    較高，應酌定較低之應執行刑。
　㈥受刑人因受毒品控制，毒癮發作時，被迫犯下竊盜及詐欺等
    罪，其深感後悔且已自白犯罪，犯後坦承犯行，足見其深具
    悔意，原裁定所定之執行刑為有期徒刑4年4月實有過苛。爰
    請重新給予合理公平從輕之裁定，使其有自新機會，以利早
    日重返社會回歸家庭，盡為人子之責，侍奉雙親，以彌補先
    前之過，絕不再犯，將腳踏實地重新做人，遠離毒品，戒除
    不良行為云云。
三、按：
　㈠裁判確定前犯數罪者，併合處罰之；數罪併罰，有二裁判以
    上者，依刑法第51條之規定，定其應執行之刑；數罪併罰，
    宣告多數有期徒刑者，於各刑中之最長期以上，各刑合併之
    刑期以下，定其刑期，但不得逾30年，刑法第50條第1項前
    段、第53條、第51條第5款分別定有明文。
　㈡數罪併罰之定應執行之刑，係出於刑罰經濟與責罰相當之考
    量，並非予以犯罪行為人或受刑人不當之利益，為一種特別
    的量刑過程。相較於刑法第57條所定科刑時應審酌之事項係
    對一般犯罪行為之裁量，定應執行刑之宣告，乃對犯罪行為
    人本身及所犯各罪之總檢視。除應考量行為人所犯數罪反應
    出之人格特性，並應權衡審酌行為人之責任與整體刑法目的
    及相關刑事政策，在量刑權之法律拘束性原則下，依刑法第
    51條第5 款之規定，採限制加重原則，以宣告各刑中之最長
    期為下限，各刑合併之刑期為上限，但最長不得逾30年，資
    為量刑自由裁量權之外部界限，並應受法秩序理念規範之比
    例原則、平等原則、責罰相當原則、重複評價禁止原則等自
    由裁量權之內部抽象價值要求界限之支配，使以輕重得宜，
    罰當其責，俾符合法律授與裁量權之目的，以區別數罪併罰
    與單純數罪之不同，兼顧刑罰衡平原則。個案之裁量判斷，
    除非有全然喪失權衡意義或其裁量行使顯然有違比例、平等
    諸原則之裁量權濫用之情形，否則縱屬犯罪類型雷同，仍不
    得將不同案件裁量之行使比附援引為本案之量刑輕重比較，
    以視為判斷法官本於依法獨立審判之授權所為之量刑裁奪有
    否裁量濫用之情事。此與所謂相同事務應為相同處理，始符
    合比例原則與平等原則之概念，迥然有別（最高法院100年
    度台上字第21號判決意旨參照）。
　㈢又法院定執行刑時，茍無違法律之內、外部界限，其應酌量
    減輕之幅度為何，實乃裁量權合法行使之範疇，自不得遽指
    違法（最高法院102年度台抗字第932號裁定意旨參照）。
四、經查：
　㈠本件受刑人犯如原裁定附表所示之罪，分別經原裁定附表所
    示之法院判處如原裁定附表所示之刑，且均分別確定在案。
    又原裁定附表編號1、4、5所示之罪均不得易科罰金，而原
    裁定附表編號2至3所示之罪則得易科罰金，屬刑法第50條第
    1項但書第1款情形，依同條第2項規定，須經受刑人請求檢
    察官聲請定其應執行刑，始得依刑法第51條規定定其應執行
    刑。本件受刑人業具狀請求檢察官就原裁定附表所示各罪之
    刑聲請合併定其應執行刑，有受刑人於111年8月11日出具之
    定刑聲請切結書可佐。是原審審核卷證結果，認檢察官聲請
    為正當，定其應執行刑為有期徒刑4年4月，經核係在各宣告
    刑中刑期最長（有期徒刑1年6月）以上，各刑合併之刑期以
    下之範圍內，與刑法第51條第5款所定之外部界限並無違背
    ，亦未逾越自由裁量之內部界限（原裁定附表編號5所示之
    罪前曾經判決定應執行有期徒刑2年確定，加計原裁定附表
    編號1至4所示之罪之刑期，分別為有期徒刑7月、3月、6月
    、1年3月，總和為有期徒刑4年7月）。
　㈡本院綜衡卷存事證及受刑人所犯數罪類型、次數、各罪之侵
    害法益、個別罪質內容、各罪犯罪情節、對其犯罪應予之整
    體非難評價及受刑人對本件定應執行刑之意見等一切情狀，
    認原審所定之應執行刑，並未逾越法律所規定之範圍，亦無
    明顯過重而違背比例原則或公平正義之情形，原審定刑職權
    之行使，於法並無違誤，其所酌定之應執行刑，難認有顯然
    濫用裁量權限而未當之情形。準此，受刑人泛稱原裁定違反
    罪刑相當原則、比例原則、公平正義原則、外部界限及內部
    界限云云，均委無可憑。　
五、綜上，原裁定並無違誤或不當之處，受刑人徒憑己意，泛以
    原裁定違反外部界限及內部界限、比例原則、公平正義原則
    為由，空言指摘原裁定不當，請求重新定其應執行刑云云，
    其抗告為無理由，應予駁回。
據上論斷，應依刑事訴訟法第412條，裁定如主文。
中　　華　　民　　國　　111 　年　　10　　月　　31　　日
                  刑事第十一庭  審判長法　官  張江澤
                                      法　官  梁志偉
                                      法　官  章曉文
以上正本證明與原本無異。
如不服本裁定，應於收受送達後五日內向本院提出再抗告狀。
                                      書記官  賴又瑄
中　　華　　民　　國　　111 　年　　10　　月　　31　　日